【裁判字號】    88,訴,754
【裁判日期】    891002
【裁判案由】    妨害自由等
【裁判全文】
臺灣屏東地方法院刑事判決                          八十八年度訴字第七五四號
    公  訴  人  臺灣屏東地方法院檢察署檢察官
    被      告  丙○○
    選任辯護人  許明德
右列被告因妨害自由等案件，經檢察官提起公訴（八十八年度偵字第六八七五號），
本院判決如左︰
    主  文
丙○○共同傷害人之身體，處有期徒刑伍月，如易科罰金，以佰元折算壹日。
    事  實
一、緣丙○○與乙○○間，因債務問題滋生糾葛，惟丙○○迭次向乙○○催索未果後
    ，竟不思以合法途徑追償，而於民國八十八年九月廿九日下午四時許，與不詳姓
    名年籍成年男子三人，共同驅車再往屏東巿潭墘段二四二號乙○○與其妻甲○○○棲身之「天化宮」處索債，然仍無結果，丙○○等人即基於共同傷害及妨害自
    由之犯意聯絡，由其中一名男子挾持往甲○○○之頸部約二分鐘，以此強暴手段
    剝奪林余女行動自由之權利，並以此脅迫使乙○○不得反抗，而共同以椅子、瓶
    子及香爐等物毆打乙○○，致乙○○受有左眼挫傷、右肩、右上臂多處挫傷及背
    部多處挫擦傷等傷害。
二、案經乙○○訴由屏東縣警察局屏東分局報請台灣屏東地方法院檢察署檢察官偵查
    起訴。
    理  由
一、訊據被告丙○○固不否認於右述時、地找告訴人乙○○夫婦，惟矢口否認右揭犯
    行，辯稱：當時伊在門外，見及屋內有打架事後，隨即離去，且之前曾獨自前往
    麟洛果菜市場洽事，離開告訴人處所後，亦曾將告訴人與人打架事告知其在台南
    縣之友人，並舉魏何美鳳及楊重光為証云云。惟查上開事實業據告訴人及被害人
    二人指訴綦詳，並經渠等於檢察官偵查中隔離訊問核相合在案（見八十八年十
    一月五日偵訊筆錄）。次查被害人甲○○○於案發時遭不詳姓名共犯抓住並以此
    脅迫告訴人使其不敢反抗，亦經告訴人於警局初訊時指陳在案（見八十八年十月
    一日訊問筆錄），而據報前往處理之員警亦曾見屋內曾有打鬥情事，告訴人受有
    傷害及彼等當時指稱係被告與另三人前往索債致生事端等節，亦據處理員警林朝
    陽於偵查中証述明確，並有相片五幀附卷可稽。再查被告於警、偵訊中共四次傳
    訊到案，均未曾指稱有人可証明其無何傷害告訴人情事，嗣經起訴始於本院審理
    中提出相關証人，然查其所舉証人魏何美鳳及楊重光案發時均未在場，彼等有關
    於案發前後之証言自屬可疑，而無足為被告有利之認定。末查本院將被告就有關
    事項送法務部調查局以控制問題法及混合問題法作測謊鑑定結果，被告稱：其未
    曾找人向乙○○討債；其未偕其他三人至乙○○處討債；其不知何人毆打乙○○
    等問題，測試均呈情緒波動之反應，應係說謊等，亦有前開局（八九）陸（三）
    字第八九０三四六七五號鑑定通知書一紙附案可考。綜上所述，被告所辯，顯無
    可採，此外復有告訴人之驗傷診斷書一紙在卷可資佐証，被告犯行，足堪認定。
二、核被告所為，係犯刑法第二百七十七條第一項及同法第三百零四條之罪。其與另
    三名不詳姓名成年男子間，有犯意聯絡及行為分擔，均為共同正犯。其一強制行
    為同時妨害被害人甲○○○及告訴人之行動自由權利，應論以想像競合犯。又其
    所犯二罪，有方法結果之牽連關係，應依牽連犯之例，從一重之傷害罪處斷。至
    公訴人雖認共犯中勒住被害人甲○○○頸部行為，係犯刑法第三百零二條第一項
    之罪，惟查被害人僅被勒住頸部約二分鐘，自與私行拘禁或以其他非法方法剝奪
    人之行動自由罪之構成要件有間，起訴法條尚有誤會，惟其基本社會事實相同，
    自應變更起訴法條，附此敘明之。茲審酌被告犯行係因索討舊債而起，被害人及
    告訴人所受傷害尚屬非重，惟被告犯後猶飾詞卸責暨其他一切情狀，爰量處如主
    文所示之刑，並諭知如易科罰金之折算標準。
據上論斷，應依刑事訴訟法第二百九十九條第一項前段、第三百條、刑法第二十八條
、第二百七十七條第一項、第三百零四條第一項、第五十五條、第四十一條、罰金罰
鍰提高標準條例第一條前段、第二條，判決如主文。
本案經檢察官王光傑到庭執行職務。
中      華      民      國      八十九      年    十    月      二      日
                                      臺灣屏東地方法院刑事第一庭
                                          法  官    潘正屏
右正本證明與原本無異。
對於本判決如有不服應於收受送達後十日內向本院提出上訴書狀上訴於台灣高等法院
高雄分院並按他造當事人之人數附具繕本。
                                          書記官   林明江
中      華      民      國      八十九      年    十      月    二      日
附錄本判決論罪之法條：
刑法第二百七十七條第一項
    第三百零四條第一項


司法院資訊處製作；財團法人民間司法改革基金會備份。
